【裁判字號】    99,勞訴,87
【裁判日期】    991223
【裁判案由】    給付資遣費等
【裁判全文】
臺灣板橋地方法院民事判決              99年度勞訴字第87號
原      告  許耀中
訴訟代理人  張藝騰律師
被      告  千山淨水股份有限公司
法定代理人  廖金祥
訴訟代理人  徐偉律師
訴訟代理人  廖子逸
上列當事人間請求給付資遣費等事件，經本院於民國99年12月9
日言詞辯論終結，判決如下：
    主  文
被告應給付原告新臺幣肆拾玖萬玖仟玖佰參拾元，及自民國九十
九年七月二十六日起至清償日止，按年息百分之五計算之利息。
原告其餘之訴駁回。
訴訟費用由被告負擔十分之九，餘由原告負擔。
本判決第一項得假執行；倘被告以新臺幣肆拾玖萬玖仟玖佰參拾
元為原告預供擔保，得免為假執行。
原告其餘假執行之聲請駁回。
    事實及理由
一、原告主張：
  (一)原告自民國86年3月12日起任職於百英有限公司（下稱百英
    公司）擔任送貨司機工作，後因服兵役而自87年8月13日起
    至89年7月11日止貿職停薪2年。公司分別於90年及91年間改
    制為千山綠股份有限公司（下稱千山綠公司）及千山淨水股
    份有限公司（即被告公司），原告則慢慢升調為三重門市店
    長。詎被告司竟於99年6月17日未經原告同意即片面將原告
    調任至土城門市，原告知悉後乃向被告表示需時間辦理交接
    ，而被告公司亦同意原告於99年6月23日前完成交接，並於
    同日中午前至土城店報到即可。詎被告竟於99年6月23日再
    度發佈公告，以原告於99年6月17日起至同年月22日止未至
    土城店上班，視同曠職，依勞動基準法（下稱勞基法）規定
    予以革職。惟原告於99年6月17日起至同年月22日止，均有
    至三重門市工作，被告前開終止勞動契約意思表示，顯然不
    合法。原告遂於99年6月23日以存證信函依勞基法第14條第1
    項第5、6款規定通知被告終止兩造間勞動契約，被告既於同
    年月25日收受前開存證信函，兩造間勞動契約應於99年6月
    25日經原告合法終止。
  (二)又前述百英公司、千山綠公司、被告公司同屬百英集團，故
    原告任職年資應予併計共11年4月又13日；又原告未選擇勞
    退新制，仍繼續適用勞基法，則再以平均工資每月新臺幣（
    下同）4萬9,993元計，原告得依勞基法第17條規定請求被告
    給付資遣費57萬753元。
  (三)併為聲明：被告應給原告57萬753元，及自99年7月25日起至
    清償日止，按年息5%計算之利息；原告願供擔保，請准宣告
    假執行。
二、被告抗辯：被告於99年6月14日舉行全省店長會議，基於公
    司營業之必要而將原告由原先三重店店長調至土城店店長，
    薪資福利均未改變，也符合原告之能力，亦未違背調動五原
    則，故屬合法調職。而原告對此調動命令相當排斥，不願配
    合，一再藉詞拖延。嗣被告公司主管於99年6月17日當面向
    原告告知務必配合公司調度，否則將以曠職論，但原告仍表
    示不配合。因此被告乃於當日（99年6月17日）發布調職令
    公告，詎次日原告仍未至土城店報到。故被告再發布公告，
    通知原告如未到職視同曠職，原告仍未置理。藉口要與三重
    店辦理交接，拒不到任。惟被告公司店長間之交接只需清點
    財物及報表移交即可完成，且三重店新任店長葉志中也在三
    重店實習1個多月，交接只需半日即足。被告為維持公司制
    度不得以，於原告曠職3日後，依勞基法第12條規定終止兩
    造間勞動契約，於法自屬有據，故無庸給付原告資遣費。遑
    論，原告固於86年3月12日即任職被告公司，惟期間既離職
    ，待89年7月7日始再至被告公司任職，離職前年資亦不得計
    入。併為答辯聲明：原告之訴駁回；如受不利判決願供擔保
    ，請免為假執行。
三、兩造不爭執之事項：
  (一)百英公司、千山綠公司及被告公司之任職年資，被告公司均
    予以承認視同被告公司年資。
  (二)原告於86年3月12日起任職百英公司至87年8月12日止。嗣於
    87年8月13日起入營服兵役至89年6月13日退伍。退伍後於89
    年7月7日起至百英公司上班至99年6月23日止（含千山綠公
    司及被告公司任職期間）。原告於勞工退休金條例公布施行
    後，並未選擇新制，故仍適用勞動基法有關退休金及資遣費
    之規定等情，並有勞工保險投保資料表（詳原證1）、薪資
    單（詳原證8）、退伍令（詳原證10）在卷可佐。
  (三)原告原任被告三重店店長，被告於99年6月17日公告自該日
    起將原告調任土城店店長，原三重店店長職缺由葉志中繼任
    。原告於99年6月17日獲悉調職命令後自99年6月18日起至99
    年6月22日止並未至土城店上班，惟仍至三重店上班等情，
    並有調職公告（詳被證1）、職務交接切結書（詳原證2）、
    打卡紀錄（詳原證4）附卷可憑。
  (四)原告於離職前6個月平均工資為月薪4萬9,993元。
  (五)被告於99年6月23日以原告連續曠職3日（自99年6月18日起
    至6月22日止）為由，依勞基法第12條第1項第6款規定終止
    兩造間勞動契約關係。原告於同日獲悉前開革職公告等情，
    並有公告單1份（詳被證3）為佐。
  (六)原告於99年6月23日以被告違法終止勞動契約為由，寄發存
    證信函通知被告依勞基法第14條第5、6款規定終止兩造間勞
    動契約關係。被告於99年6月25日收受前開存證信函等情，
    並有存證信函（詳原證5）可佐。
四、關於兩造間勞動契約關係係於何時？經何人？以何事由終止
    ？茲以終止意思表示之先後順序論述如下。
  (一)按勞工無正當理由連續曠工3日，雇主固得於知悉日起30日
    內依勞基法第12條第1項第6款規定不經預告終止勞動契約。
    惟該款所謂「曠工」係指「未服勞務」（未打卡上班）而言
    ，倘勞工仍有打卡上班，僅未依雇主指示之內容服勞務，視
    其違反程度，或可該當同法條第1項第4款「違反勞動契約或
    工作規則，情節重大者」構成要件（勞工未依債之本旨提出
    給付為「怠工」，非「曠工」），然與同法條第1項第6款所
    謂「曠工」間，尚屬有間。即被告於99年6月17日對原告所
    發布調職命令形式上固符調動原則，而可認屬合法調職命令
    。又被告既公告通知原告應於99年6月18日至土城店服勞務
    ，原告本難執尚未辦妥三重店交接為由，遲不就任（蓋交接
    屬有利雇主事項；雇主捨棄此部分權益，原告可不交接直接
    赴任。），其置雇主命令不遵，本屬違反勞動契約。惟承前
    述本件原告係有打卡上班，並非曠工。則被告於99年6月23
    日以原告連續曠工3日為由，依勞基法第12條第1項第6款規
    定終止兩造間勞動契約關係，尚屬無據，難認兩造間勞動契
    約關係已合法終止。
  (二)被告於99年6月23日所為終止勞動契約意思表示既不合法，
    則原告於同日以被告違法終止勞動契約為由，依勞基法第14
    條第1項第6款規定，終止兩造間勞動契約，於法自屬有據。
    即兩造間勞動契約乃於99年6月25日（被告收受存證信函日
    ）經原告依勞基法第14條第1項第6款規定合法終止。是原告
    於契約終止後，依同法第14條第4項、第17條規定請求被告
    給付資遣費，於法自屬有據。
五、原告主張：其自86年3月12日起任職百英公司至87年8月12日
    止。嗣於87年8月13日起入營服兵役留職停薪，再於89年7月
    12日復職，算至99年6月23日止，年資共11年4月又13日等情
    。被告則否認原告於87年8月12日前之任職年資，並以：被
    告並未同意原告留職停薪等語為辯。此部分自應由原告就被
    告同意其留職停薪，故應加計86年3月12日起至87年8 月12
    日止年資（共1年5月又1日）之利己事實負舉證之責。查
  (一)經依原告聲請傳訊證人廖金魁到庭證稱：（在86年的時候，
    有無再百英公司服務？）我是百英公司的股東，也是老闆之
    一，百英後來變成千山淨水，原告是在86年到百英上班，中
    間有去當兵，那時候沒有辦離職，他要去當兵之前，大概工
    作了1年多，公司還有請他吃飯，還有請他當完兵後再回來
    上班。所以原告沒有辦離職，這樣子算留職停薪，因為公司
    有叫他當完兵回來，原告也有同意。（當時公司是誰承諾這
    件事？）就是我大哥和我，公司的負責人是廖金祥，就是我
    大哥，我是總經理。（公司的制度有無留職停薪？）有，公
    司有另外1個人去當兵，也算是留職停薪，也比原告資深。
    （留職停薪有無需要辦任何手續？）就是老闆跟員工之間的
    口頭承諾。（你與哥哥之間有無訴訟糾紛？）目前有公司的
    經營的糾紛，是刑事糾紛等語。經核，證人廖金魁於87年間
    固為百英公司經理，惟與被告公司法定代理人另有經營權之
    訴訟糾紛，其證詞是否無偏頗之虞，已有可議。加以，依證
    人陳述之內容，乃謂原告要當兵前，被告公司有請原告吃飯
    ，並邀請原告於退伍後再回來上班，故其認屬留職停薪等情
    。即所謂「邀請原告退伍後回來上班，並經原告同意」視同
    留職停薪，乃證人主觀之認定。惟按諸一般經驗法則，「留
    職停薪」必須有明確合意，本件僅在歡送會場合言明歡迎退
    伍後繼續回公司，要屬新要約，觀送會中既未進步言明具體
    之條件，尚難執此謂已有留職停薪之合意。
  (二)此外，原告未再提出其餘證據以佐其等間確有留職停薪之合
    意，經本院調查結果，認被告抗辯：86年3月12日起至87年8
    月12日止之年資應予扣除，應屬有據。即扣除後，本件原告
    所得請求年資為9年11月又12日（11年4月又13日-1年5月又1
    日）。
  (三)即依勞基法第17條計算結果，原告得請求被告給付相當於10
    個月平均工資之資遣費，共計49萬9,930元（4萬9,993元*10
    ）。
六、從而，原告本於勞基法第17條規定請求被告給付49萬9,930
    元，及自99年7月26日起（依勞基法施行細則第8條規定，資
    遣費應於終止勞動契約30日內發給，系爭勞動契約於99年6
    月25日終止，故法定遲延利息應自30日屆滿翌日起算）至清
    償日止，按年息5%計算之利息，為有理由，應予准許；逾此
    部分之請求，則屬無據，應予駁回。
七、兩造均明願供擔保，請准宣告假執行或免為假執行宣告，經
    核原告勝訴部分，所命給付金額未逾50萬元，爰依職權宣告
    之，併酌定相當擔保金額准被告免為假執行宣告；至原告敗
    訴部分，其假執行之聲請已失所附麗，應併駁回。
結論：原告之訴為一部有理由、一部無理由，依民事訴訟法第79
條、第389條、第392條，判決如主文。
中    華    民    國    99    年    12    月    23    日
                  民事第一庭    法  官  黃信滿
以上正本係照原本作成
如對本判決上訴，須於判決送達後20日內向本院提出上訴狀。如
委任律師提起上訴者，應一併繳納上訴審裁判費。
中    華    民    國    99    年    12    月    23    日
                                 書記官  莊琬婷

司法院資訊處製作；財團法人民間司法改革基金會備份。
